臺灣桃園地方法院民事裁定　　　　　　　100年度監宣字第3號
聲　請　人　王富貴
相　對　人　王定華
關　係　人　戴雲榮
上列聲請人聲請對相對人為監護宣告事件，本院裁定如下：
    主    文
宣告王定華（男，民國○○年○月○○ 日生，身分證統一編號：Ｚ
000000000 號）為受輔助宣告之人。
選定聲請人王富貴（男，民國○○年○ 月○○日生，身分證統一編號
：Ｚ000000000 號）為受輔助宣告之人之輔助人。
指定戴雲榮（男，民國○○年○ 月○日生，身分證統一編號：
Ｚ000000000 號）為會同開具財產清冊之人。
聲請費用新臺幣壹仟元由受輔助宣告之人負擔。
    理    由
一、聲請意旨略以：聲請人之父王定華即相對人因於99年11月3
    日因老人失智症合併妄想，雖延醫診治但不見起色，現況已
    不能為（受）意思表示或辨識其效果，為此依民事訴訟法第
    597 條之規定，聲請對相對人為監護宣告，若鈞院認相對人
    尚未達可宣告監護之程度，則請依民法14條第3 項、第15-1
    條第1 項、民事訴訟法第624-3 條之規定為輔助宣告等語。
二、按法院對於監護宣告之聲請，認為未達因精神障礙或其他心
    智缺陷，致不能為意思表示或受意思表示，或不能辨識其意
    思表示之效果之程度者，得依第15條之1 第1 項規定，為輔
    助之宣告。對於因精神障礙或其他心智缺陷，致其為意思表
    示或受意思表示，或辨識其意思表示效果之能力，顯有不足
    者，法院得因本人、配偶、四親等內之親屬、最近一年有同
    居事實之其他親屬、檢察官、主管機關或社會福利機構之聲
    請，為輔助之宣告。民法第14條第1 、3 項及第15條之1 定
    有明文。
三、經查：聲請人主張之事實，業據其提出中華民國殘障手冊、
    戶籍謄本等件為證。本院並依職權前往相對人所在之桃園縣
    中壢市五權里中大新村20號住處，並於鑑定人邱瑞祥醫師前
    ，勘驗相對人之精神狀況，相對人對於點呼其姓名、問話等
    ，有些可回應，有些則表示不清楚、有些則無法正確回應等
    ；再訊據鑑定人邱瑞祥醫師稱以：個案為精神耗弱，其餘詳
    如鑑定報告。復據迎旭診所就本件所提出之精神鑑定報告亦
    認以：王員意識尚清楚。外觀尚整潔。注意力尚可。態度可
    部份合作。表情淡漠。對問話尚可切題回答。無不適當行為
    。但思考內容常與事實不符，疑有「虛談現象」無明顯異常
    知覺。無身體抱怨。無病識感。但短期記憶、判斷力、定向
    感等均已有明顯缺損。顯示其認知功能已嚴重受損，無處理
    個人較複雜事務之能力。其精神狀態已達精神耗弱之程度。
    理學檢查: 王員頭部無明顯疤痕。四肢肌肉輕微萎縮。其他
    無異常。艦定結果: 結論: 王員目前因心智缺陷，致其為意
    思表示、受意思表示、及辨識其意思表示效果之能力顯有不
    足，已達過去所謂「精神耗弱」之程度。理由: 王員為一中
    重度失智症之個案等語，有前開迎旭診所100 年2 月1 日迎
    旭祥監宣字第100025號函檢附之精神鑑定報告書1 份附卷可
    稽。本院認相對人因精神障礙或其他心智缺陷，致其為意思
    表示或受意思表示，或辨識其意思表示效果之能力顯有不足
    ，是本件聲請未達因精神障礙或其他心智缺陷，致不能為意
    思表示或受意思表示，或不能辨識其意思表示之效果之程度
    ，爰依民法第14條第3 項之規定，宣告相對人為受輔助宣告
    之人。
四、按法院為監護之宣告時，應依職權就配偶、四親等內之親屬
    、最近1 年有同居事實之其他親屬、主管機關、社會福利機
    構或其他適當之人選定1 人或數人為監護人，並同時指定會
    同開具財產清冊之人。法院為前項選定及指定前，得命主管
    機關或社會福利機構進行訪視，提出調查報告及建議。監護
    之聲請人或利害關係人亦得提出相關資料或證據，供法院斟
    酌。法院選定監護人時，應依受監護宣告之人之最佳利益，
    優先考量受監護宣告之人之意見，審酌一切情狀，並注意下
    列事項：(一)受監護宣告之人之身心狀態與生活及財產狀況
    。(二)受監護宣告之人與其配偶、子女或其他共同生活之人
    間之情感狀況。(三)監護人之職業、經歷、意見及其與受監
    護宣告之人之利害關係。(四)法人為監護人時，其事業之種
    類與內容，法人及其代表人與受監護宣告之人之利害關係。
    民法第1111條、第1111條之1分別定有明文。次按受輔助宣告
    之人，應置輔助人。輔助人及有關輔助之職務，準用上開規
    定，同法第1113條復另有明文。又民事訴訟法第604條第1項
    規定，監護宣告之裁定，應同時選定監護人及指定會同開具
    財產清冊之人，並附理由。上開規定，於輔助宣告聲請事件
    準用之，民事訴訟法第624條之1第3項亦定有明文。
五、本院依職權函請桃園縣政府囑託之桃園縣社會工作師公會對
    本件進行訪視結果略以：聲請人為相對人之獨子。聲請監護
    宣告之原因: 聲請人表示相對人行動不便，加上有失智症及
    妄想現象，有認不得自己兒子，覺得有人想害他或是自認為
    自己有好幾個兒子的情形，因相對人郵局有終身俸約半年13
    萬，而相對人的看護費用都要由終身俸支付，但相對人之前
    卻認為聲請人的朋友才是自己的兒子而把自己的證件都交給
    聲請人朋友，聲請人帶相對人至郵局提領退休俸時，相對人
    也向郵局人員表示聲請人不是相對人兒子，造成退休俸無法
    提領，聲請人雖已從朋友那裡取回相對人證件，但也擔心依
    相對人目前情形會有被騙的可能，故要辦理監護宣告，以維
    護相對人權益，也便於日後幫相對人提領退休俸支付看護費
    用。相對人狀況身心狀況，相對人下肢無力，且有脊椎側彎
    ，走路不穩，需人攙扶，聲請人表示相對人頭腦時而清楚、
    時而不清楚，有妄想及幻覺的現象。相對人生活僅能部份自
    理，洗澡、如廁、穿衣皆需他人協助，可自行吃飯，相對人
    住家為學校宿舍，一層樓，2 房1 廳，屋齡雖老舊，但都有
    做基本的清掃工作，屋內還算乾淨整齊。實際照顧者及負擔
    照護費用者ˍ聲請人表示之前有以相對人配偶王陳英珍名義
    申請看護，故家中請有印尼籍看護安妮照顧相對人及相對人
    配偶，看護主要負責相對人及相對人配偶三餐、洗澡一等生
    活事務，若是要帶相對人及配偶外出就醫或散步就主要由聲
    請人處理。照顧費用部份聲請人表示看護費用27000/月，由
    相對人退休俸支付，就醫費用ˍ聲請人表示因相對人及配偶
    身體狀況都不是很穩定，相對人身體狀穩定時，因有榮民身
    分，故至桃園榮民醫院就醫也不需負擔任何醫藥費用，相對
    人配偶有糖尿病、癲癇、高血壓，須至林口長庚就醫( 平均
    1-2 月回診一次) ，每月平均需花2000元，但若是兩人身體
    狀況不穩定有就醫甚至住院需求時，相對人一個月約要花，
    7-8000、相對人配偶曾有花到一個月20多萬的情形，因聲請
    人向社工員表示家中無負債，而家中經濟狀況又幾乎是依賴
    相對人，怎麼會夠? 故社工員再向聲請人詢問確認此事，聲
    請人表示住台北的小阿姨陳麗華會給予經濟上的協助，但實
    際上已協助多少錢，聲請人表示自己不清楚，沒有算過。相
    對人目前名下財產有退休俸半年13萬，榮服處補貼金1.4 萬
    ，相關證件均由聲請人保管。聲請人期待藉由監護宣告成為
    相對人之監護人，除便於日後提領相對人退休俸以支付看護
    費用外，也避免相對人將他人誤認為自己兒子而將證件交由
    他人，造成自己權益上的損失，故要辦理監護宣告，以維護
    相對人權益。關係人表示依法律規定申請監護宣告需有一人
    為開具財產清冊之人，因相對人女兒不管家中的事，聲請人
    請自己幫忙，故自己願擔任開具財產清冊之人，以協助聲請
    人辦理監護宣告。期待藉由自己擔任開具財產清冊之人一事
    ，幫助聲請人完成監護宣告，以維護相對人權益。需求評估
    ：相對人有失智症及妄想現象，有認不得聲請人( 自己兒子
    ) 、甚至把聲請人的朋友當成自己的兒子並把自己的證件都
    交給聲請人朋友的情形，而聲請人帶相對人至郵局提領退休
    俸時，相對人也向郵局人員表示聲請人不是相對人兒子，造
    成退休俸無法提領，因擔心相對人認不得自己的親人會有被
    騙的可能，故要辦理監護宣告，已維護相對人權益，也便於
    日後幫相對人提領退休俸支付看護費用。建議：1.本案案主
    身心狀況: 相對人有失智症及妄想現象，對判別是非、現實
    認知能力均有不足，故需選定監護人為代理人。本件之聲請
    人為相對人獨子，會同開具財產清冊之人為相對人居住地之
    里長，經訪視確認聲請人與會同開具財產清冊之人擔任的意
    願。綜合評估相對人的受照顧狀況、聲請人、開具財產清冊
    之人與相對人之互動情形並無異狀，聲請人也有照顧相對人
    之實等語，有桃園縣社會工作師公會100 年1 月31日桃姚字
    第100039號函檢送之桃園縣政府社會處社會工作及救助科監
    護宣告訪視報告附卷可考；本件審酌聲請人為受輔助宣告人
    王定華之子，當能善盡照養王定華之責，另關係人戴雲榮為
    受輔助宣告人王定華居住地之里長，因相對人女兒不管家中
    的事，聲請人請自己幫忙，故自己願擔任開具財產清冊之人
    ，以協助聲請人辦理監護宣告。期待藉由自己擔任開具財產
    清冊之人一事，幫助聲請人完成監護宣告，故以其等之熱心
    幫助，當能善盡監督受輔助宣告人之財產狀況。綜上，聲請
    人為受輔助宣告人王定華之子，由其負責護養及照顧王定華
    並管理其財產，應能符合王定華之最佳利益，爰選定聲請人
    為王定華之輔助人，併指定關係人戴雲榮為會同開具財產清
    冊之人。
六、依非訟事件法第21第1 項前段條，裁定如主文。
中    華    民    國   100   年    2     月    17    日
                  家事法庭法  官  陳添喜
以上正本係照原本作成。
宣告受輔助宣告裁定不得抗告。
如對指定輔助人及會同開具財產清冊之人裁定抗告須於裁定送達
後10日內向本院提出抗告狀，並繳納裁判費１０００元。
中    華    民    國    100    年    2    月  17    日
                          書記官  楊慧伶